臺灣臺北地方法院刑事判決
110年度審訴字第1694號
公  訴  人  臺灣臺北地方檢察署檢察官
被      告  林哲宇



上列被告因詐欺等案件，經檢察官提起公訴（110年度偵字第265
67號），因被告於本院準備程序中就被訴事實為有罪之陳述，經
告知被告簡式審判程序之旨，並聽取檢察官、被告之意見後，本
院合議庭裁定由受命法官獨任依簡式審判程序審理，判決如下：
    主  文
林哲宇犯如附表「罪名及宣告刑」欄所示之罪，各處如附表「罪
名及宣告刑」欄所示之刑。應執行有期徒刑捌月。
扣案廠牌I phone之智慧型手機（IMEI：000000000000000，含SI
M卡壹張）壹支沒收，於全部或一部不能沒收或不宜執行沒收時
，追徵其價額。
    事  實
一、林哲宇於民國110年8月5日13時許，透過通訊軟體Telegram
    暱稱「喵星人」介紹，加入暱稱「楊家檳榔」及其所屬由真
    實姓名不詳之成年人所組成以實施詐術為手段，具有持續性、
    牟利性之有結構性組織之詐欺集團，擔任持人頭帳戶提款卡
    至金融機構領款之車手角色，而與該集團成員共同意圖為自
    己不法所有，基於三人以上共同詐欺取財、洗錢等犯意聯絡
    ，先由詐欺集團不詳成員於如附表所示時間，以如附表所示
    詐騙方式，向附表所示之人施用詐術，使其等陷於錯誤，而
    於附表所示時間，將如附表所示款項，匯入如附表所示帳戶
    內後，林哲宇即依「楊家檳榔」指示於110年8月5日晚間某
    時許，至指定地點領取包裹後，再持包裹內之人頭帳戶提款
    卡，於附表所示之時間、地點提領贓款，再將提領之款項攜
    至臺北市某處交給「楊家檳榔」，以此方式掩飾特定犯罪所
    得之本質、來源及去向，確保詐欺集團取得詐騙款項，並因
    此取得新臺幣（下同）5,000元之報酬。嗣因附表所示之人
    查覺有異並報警處理，經警調閱監視器錄影畫面後，查悉上
    情。
二、案經鄒宜江、雷紫綺（原名雷紫琪）訴由臺北市政府警察局
    大安分局報告臺灣臺北地方檢察署檢察官偵查起訴。
    理  由
一、上揭犯罪事實，業據被告林哲宇於本院準備程序及審理時均
    坦承不諱（見本院卷第76、82頁），核與證人即告訴人鄒宜
    江、雷紫綺於警詢時之指訴內容（見偵卷第21至27頁）相符
    ，復有臺北市政府警察局文山第二分局景美派出所受（處）
    理案件證明單、內政部警政署反詐騙諮詢專線紀錄表、告訴
    人鄒宜江提出之網路銀行轉帳畫面截圖；臺北市政府警察局
    信義分局六張犁派出所受（處）理案件證明單、內政部警政
    署反詐騙諮詢專線紀錄表、受理詐騙帳戶通報警示簡便格式
    表、本院核發之搜索票、臺北市政府警察局大安分局搜索扣
    押筆錄暨扣押物品目錄表、提款之錄影畫面翻拍照片、提領
    紀錄表、中華郵政新莊幸福郵局（帳號：000-000000000000
    00號，戶名：呂芊霈）帳戶之歷史交易明細表等件（見偵卷
    第29至32、35、41至45、52、61、65至83頁）在卷可稽，足
    認被告上開任意性自白係與事實相符，堪以採信。是本案事
    證明確，被告上開犯行，均堪以認定，均應依法論科。　　
二、論罪科刑：
  ㈠被告加入暱稱「楊家檳榔」及其所屬由真實姓名不詳之成年人
    所組成以實施詐術為手段，具有持續性、牟利性之有結構性
    組織之詐欺集團，擔任集團提款車手之工作；而在告訴人等
    受騙陷於錯誤匯款後，被告前往提領款項並上繳回詐欺集團
    ，以掩飾詐欺犯罪所得之本質及去向，是核其所為，均係犯
    洗錢防制法第14條第1項之普通洗錢罪、刑法第339條之4第1
    項第2款之三人以上共同詐欺取財罪。另就共同詐騙告訴人
    鄒宜江部分，亦涉犯組織犯罪防制條例第3條第1項後段之參
    與犯罪組織罪。　
  ㈡共同實施犯罪行為之人，在合同意思範圍以內，各自分擔犯
    罪行為之一部，相互利用他人之行為，以達其犯罪之目的者
    ，即應對於全部所發生之結果，共同負責；故共同正犯間非
    僅就其自己實施之行為負其責任，並在犯意聯絡之範圍內，
    對於其他共同正犯所實施之行為，亦應共同負責，是於集團
    式犯罪，原不必每一共犯均有直接聯繫，亦不必每一階段均
    參與，祇須以自己共同犯罪之意思，事前同謀，而由其中一
    部分人實施犯罪行為者，即應對於犯罪結果負共同正犯罪責
    ，並無分別何部分為孰人下手之必要。查被告與其所屬之詐
    欺集團成員，均知悉內部分工所從事行為係整體詐欺取財行
    為分擔之一環，各成員縱未親自參與詐騙被害人，甚或未全
    盤知悉其他集團成員詐騙被害人之實際情形，然既於犯意聯
    絡範圍內相互利用集團成員行為，達犯罪目的，應認被告就
    前揭犯行，與暱稱「楊家檳榔」之人及所屬詐欺集團之其餘
    不詳成員間有犯意聯絡及行為分擔，為共同正犯。
  ㈢被告前開所犯各罪罪名，係在同一犯罪決意及預定計畫下所
    為，因果歷程並未中斷，應各僅認係一個犯罪行為。是被告
    係以一行為觸犯數罪名，為想像競合犯，依刑法第55條之規
    定，各從一重論以刑法第339條之4第1項第2款之三人以上共
    同詐欺取財罪。
　㈣被告所犯本案2罪，犯意各別、行為互殊，應予分論併罰。
　㈤刑法第339條之4第1項第2款其法定刑係1年以上7年以下有期
    徒刑，得併科100萬元以下罰金，然同為3人以上共同詐欺取
    財之人，其原因動機不一，犯罪情節未必盡同，其以3人以
    上共同詐欺取財行為所造成危害社會之程度自屬有異，法律
    科處此類犯罪，所設之法定最低本刑卻同為「1年以上有期
    徒刑」，不可謂不重，於此情形，自非不可依客觀之犯行與
    主觀之惡性二者加以考量其情狀，是否有可憫恕之處，適用
    刑法第59條之規定酌量減輕其刑，期使個案裁判之量刑，能
    斟酌至當，符合罪刑相當原則及比例、平等原則。查被告因
    思慮欠周觸犯本案罪刑，犯後業與告訴人等均達成調解，願
    分期賠償告訴人等所受之損害等情，有調解筆錄1份（見本
    院卷第61至62頁）在卷可參，可見被告確有悔意。又被告係
    參與較末端之犯罪分工，參與犯罪之程度有限，並非犯罪集
    團的主導者，且被告自承因本案犯行所分得之報酬為5,000
    元（見本院卷第76頁），亦非甚高，是衡情依刑法第339條
    之4第1項第2款之三人以上共同詐欺取財罪科以最低度刑即
    有期徒刑1年以上，容有情輕法重之虞，爰均依刑法第59條
    規定酌量減輕其刑，以啟自新。　　
　㈥「犯（組織犯罪防制條例）第三條之罪自首，並自動解散或
    脫離其所屬之犯罪組織者，減輕或免除其刑；因其提供資料
    ，而查獲該犯罪組織者，亦同；偵查及審判中均自白者，減
    輕其刑」、「犯（洗錢防制法）前2條之罪，在偵查或審判
    中自白者，減輕其刑」，組織犯罪條例第8條第1項後段、洗
    錢防制法第16條第2項分別定有明文。然按想像競合犯之處
    斷刑，本質上係「刑之合併」，其所謂從一重處斷，乃將想
    像競合犯組成之評價上數罪，合併為科刑一罪，其所對應之
    刑罰，亦合併其評價上數罪之數法定刑，而為一個處斷刑。
    易言之，想像競合犯侵害數法益者皆成立犯罪，論罪時必須
    輕、重罪併舉論述，同時宣告所犯各罪名，包括各罪有無加
    重、減免其刑之情形，亦應說明論列，量刑時併衡酌輕罪部
    分量刑事由，評價始為充足，然後依刑法第55條前段規定「
    從一重處斷」，非謂對於其餘各罪可置而不論。因此，法院
    決定處斷刑時，雖以其中最重罪名之法定刑，做為裁量之準
    據，惟於裁量其輕重時，仍應將輕罪合併評價在內（最高法
    院108年度台上字第4405號判決、108年度台上大字第3563號
    裁定意旨參照）。查被告就其加入「楊家檳榔」及其他真實
    姓名年籍不詳之人所組成詐欺集團，並擔任車手前往提領款
    項之事實，業經其於檢察官偵查、本院準備程序及審理時均
    供述詳實、坦承犯行，應認被告對參與犯罪組織、洗錢行為
    等構成要件事實均有所自白，原應就其所犯參與犯罪組織罪
    、一般洗錢罪，依上開規定減輕其刑；惟被告所犯參與犯罪
    組織、一般洗錢罪均屬想像競合犯其中之輕罪，亦即被告就
    本案犯行係從一重之三人以上共同詐欺取財罪，就被告此部
    分想像競合輕罪得減刑部分，依上開說明，僅由本院於後述
    依刑法第57條量刑時一併衡酌該部分減輕其刑事由，附此說
    明。　　
　㈦爰審酌被告加入詐欺集團，擔任車手提領款項以獲取不法利
    益，不僅侵害告訴人等之財產法益，且影響社會治安，實屬
    不該；惟念被告犯後坦承犯行，已見悔意，且與告訴人等均
    達成調解，願賠償其等所受之損害，有調解筆錄1份在卷可
    憑，堪認犯後態度尚稱良好。兼衡被告於詐欺集團中並非擔
    任主導角色，暨其犯罪動機、手段、於本院審理時自陳之智
    識程度及家庭生活狀況（見本院卷第83頁）、所犯參與犯罪
    組織、洗錢犯行部分符合組織犯罪防制條例第8條第1項後段
    、洗錢防制法第16條第2項減刑要件等一切情狀，就被告所
    犯分別量處如附表「罪名及宣告刑」欄所示之刑。復考量被
    告所犯罪質均係相同，犯罪方法、過程、態樣亦大致相同，
    及衡酌被告犯罪所得之利益等情，就被告所犯各罪為整體評
    價後，定其應執行刑如主文所示，以資懲儆。
三、沒收：
　㈠被告於本院準備程序時供稱：本件我領得報酬5,000元等語（
    見本院卷第76頁）。本應就被告之犯罪所得部分，依法宣告
    沒收或追徵，然因被告業與告訴人等均達成調解，已如前述
    ，且其賠償之金額已逾犯罪所得，此有調解筆錄及公務電話
    紀錄等件（見本院卷第61至62、85、87頁）在卷可憑。為免
    重覆剝奪被告之犯罪所得而有過苛之虞，爰就被告之犯罪所
    得不再宣告沒收或追徵。　
　㈡扣案廠牌I phone之智慧型手機（IMEI：000000000000000，
    含SIM卡1張）1支，係被告所有，且供為本案犯罪所用之物
    等情，業據被告於本院準備程序時供承明確（見本院卷第76
    頁），爰依刑法第38條第2項前段規定，宣告沒收。　
據上論斷，應依刑事訴訟法第273條之1第1項、第299條第1項前
段，組織犯罪防制條例第3條第1項後段，洗錢防制法第14條第1
項，刑法第11條前段、第28條、第339條之4第1項第2款、第55條
、第51條第5款、第38條第2項前段，刑法施行法第1條之1第1項
，判決如主文。
本案經檢察官陳鴻濤提起公訴，檢察官吳春麗到庭執行職務。
中　　華　　民　　國　　111 　年　　3 　　月　 　7　　日
　　　　　　　　　刑事第二十一庭  法　官　倪霈棻
上正本證明與原本無異。 
如不服本判決應於收受送達後20日內向本院提出上訴書狀，並應
敘述具體理由；其未敘述上訴理由者，應於上訴期間屆滿後20日
內向本院補提理由書（均須按他造當事人之人數附繕本）「切勿
逕送上級法院」。告訴人或被害人如對於本判決不服者，應具備
理由請求檢察官上訴，其上訴期間之計算係以檢察官收受判決正
本之日期為準。 
                                  書記官  陳怡君 
中　　華　　民　　國　　111 　年　　3 　　月　　8 　　日
附錄本案論罪科刑法條：
中華民國刑法第339條之4
犯第339條詐欺罪而有下列情形之一者，處1年以上7年以下有期
徒刑，得併科1百萬元以下罰金：
一、冒用政府機關或公務員名義犯之。
二、三人以上共同犯之。
三、以廣播電視、電子通訊、網際網路或其他媒體等傳播工具，
    前項之未遂犯罰之。
組織犯罪防制條例第3條
發起、主持、操縱或指揮犯罪組織者，處3年以上10年以下有期
徒刑，得併科新臺幣1億元以下罰金；參與者，處6月以上5年以
下有期徒刑，得併科新臺幣1千萬元以下罰金。但參與情節輕微
者，得減輕或免除其刑。
具公務員或經選舉產生之公職人員之身分，犯前項之罪者，加重
其刑至二分之一。
犯第1項之罪者，應於刑之執行前，令入勞動場所，強制工作，
其期間為3年。
前項之強制工作，準用刑法第90條第2項但書、第3項及第98條第
2項、第3項規定。
以言語、舉動、文字或其他方法，明示或暗示其為犯罪組織之成
員，或與犯罪組織或其成員有關聯，而要求他人為下列行為之一
者，處3年以下有期徒刑，得併科新臺幣3百萬元以下罰金：
一、出售財產、商業組織之出資或股份或放棄經營權。
二、配合辦理都市更新重建之處理程序。
三、購買商品或支付勞務報酬。
四、履行債務或接受債務協商之內容。
前項犯罪組織，不以現存者為必要。
以第5項之行為，使人行無義務之事或妨害其行使權利者，亦同
。
第5項、第7項之未遂犯罰之。
洗錢防制法第14條
有第2條各款所列洗錢行為者，處7年以下有期徒刑，併科新臺幣
500萬元以下罰金。
前項之未遂犯罰之。
前二項情形，不得科以超過其特定犯罪所定最重本刑之刑。
附表：
編號 告訴人 詐騙方式及匯款時間、金額(新臺幣) 匯入帳戶 提領地點 提領時間 提領金額 (新臺幣) 罪名及宣告刑 1 鄒宜江 詐欺集團不詳成員於110年8月5日19時許，佯為安康啟智教養院基金會人員及中國信託銀行客服人員致電鄒宜江，佯稱：捐款方式操作錯誤，致誤設為定期固定扣款，須至中國信託APP操作云云，致鄒宜江陷於錯誤，於同日20時5分至23分許，分別將32,123元、28,023元、5,023元、1,995元、2,702元、1,953元匯至右列帳戶內 中華郵政新莊幸福郵局（帳號：000-00000000000000號，戶名：呂芊霈） 臺北市○○區○○○路0段00巷0號合庫商業銀行之自動提款機 110年8月5日20時16分至35分許 20,005元、 20,005元、 20,005元、 20,005元、 20,005元、 20,005元、 1,005元  林哲宇犯三人以上共同詐欺取財罪，處有期徒刑陸月。 2 雷紫綺 詐欺集團不詳成員於110年8月5日19時36分許，佯為安康啟智教養院基金會人員及中國信託銀行客服人員致電雷紫綺，佯稱：捐款帳號設定錯誤，將持續扣款，須轉帳到指定帳號解除分期付款云云，致雷紫綺陷於錯誤，於同日20時5分許，將49,963元匯至右列帳戶內 同上    林哲宇犯三人以上共同詐欺取財罪，處有期徒刑陸月。